臺灣高雄地方法院民事判決
110年度雄簡字第2151號
原      告  黃慧娟  


被      告  黃忠義  

上列當事人間損害賠償事件，原告提起刑事附帶民事訴訟，經本
院刑事庭移送前來（110 年度審交附民字第354 號），本院於民
國111 年2 月17日言詞辯論終結，判決如下：
    主      文
被告應給付原告新臺幣壹拾陸萬陸仟玖佰貳拾柒元，及自民國一
一０年八月六日起至清償日止，按週年利率百分之五計算之利息
。
原告其餘之訴駁回。
本判決第一項得假執行，但被告以新臺幣壹拾陸萬陸仟玖佰貳拾
柒元供擔保後免為假執行。
    事實及理由
一、按簡易訴訟之訴狀送達後，原告不得將原訴變更或追加他訴
    ，但擴張或減縮應受判決事項之聲明者，不在此限，民事訴
    訟法第436 條第2 項及第255 條第1 項但書第3 款定有明文
    。經查，原告起訴時聲明：㈠被告應給付原告新臺幣（下同
    ）529,000 元，及自民國109 年9 月15日起至清償日止，按
    週年利率5%計算之利息。㈡願供擔保，請准宣告假執行。嗣
    於本院審理時變更聲明為：被告應給付原告529,000 元，及
    自110 年8 月6 日起至清償日止，按週年利率5%計算之利息
    ，並撤回假執行之聲請，核屬減縮應受判決事項之聲明，揆
    諸前開規定，尚無不合，應予准許。
二、原告主張：被告於109 年9 月15日7 時24分許，駕駛車牌號
    碼00-0000 號自用小客車在高雄市○○區○○○路○○00 號燈桿前
    起駛，欲沿平和南路由北往南方向行駛，本應注意車輛起駛
    時，應禮讓行進中之車輛先行，且依當時天候晴，日間自然
    光線，柏油路面乾燥、無缺陷，視距良好無障礙物，並無不
    能注意之情事，竟疏未注意上開規定即起駛，適有伊騎乘車
    牌號碼000-000 號普通重型機車沿同路段由北往南方向行經
    該處，兩車因此發生碰撞（下稱系爭交通事故），致伊受有
    臀部、尾椎挫傷併尾椎骨折及右踝挫擦傷等傷害（下稱系爭
    傷害），並支出醫療費用63,000元及看護費用36,000元，另
    因此受有精神上痛苦請求慰撫金430,000 元。為此，爰依侵
    權行為之法律關係提起本訴等語，並聲明：被告應給付原告
    529,000 元，及自刑事附帶民事起訴狀繕本送達翌日即110 
    年8 月6 日起至清償日止，按週年利率5%計算之利息。
三、被告則以：依據伊個人經驗，若是尾骨嚴重受傷根本無法爬
    起，請求調查原告所受系爭傷害是否確為系爭交通事故所致
    ，或為舊傷，另希望能以200,000 元（含強制險）與原告試
    行和解等語置辯，並聲明：原告之訴駁回。
四、得心證之理由
    按因故意或過失，不法侵害他人之權利者，負損害賠償責任
    ；按汽車、機車或其他非依軌道行駛之動力車輛，在使用中
    加損害於他人者，駕駛人應賠償因此所受之損害，民法第18
    4 條第1 項前段、第191 條之2 前段定有明文。次按行車前
    應注意起駛前應顯示方向燈，注意前後左右有無障礙或車輛
    行人，並應讓行進中之車輛行人優先通行，道路交通安全規
    則第89 條第1 項第7 款亦有明定。原告主張被告於上開時
    、地駕駛車輛起駛時未注意禮讓行進中之車輛優先通行，而
    與其騎乘之機車發生碰撞，肇生系爭交通事故，致其受有系
    爭傷害等情，業據其援引本院110 年度交簡字第1829號刑事
    判決為證據，被告於本院刑事庭審理時亦坦承其有違反前揭
    交通規則之駕駛行為，亦於本院審理時表示對上揭刑事判決
    內容無意見，堪認原告之主張為真實，被告對系爭交通事故
    之發生為有過失，其過失與原告所受系爭傷害間復有相當因
    果關係，揆諸上開規定，原告自得請求被告賠償，茲就原告
    請求各項明細有無理由分述如下：
  ㈠醫療費用：
    原告主張其因系爭傷害分別至鳳山馬光中醫診所、高雄市立
    小港醫院及國軍高雄總醫院附設民眾診療服務處治療，支出
    醫療費用合計63,000元，有提出診斷證明書及收據（各為15
    ,420 元、500元及47,186元）附卷可稽（見本院卷第29頁至
    第67頁）。又原告於發生系爭交通事故而受有系爭傷害以前
    ，均未曾有至前揭醫療院所治療尾椎骨疾患之病歷紀錄（見
    本院卷第93頁、第97頁及第107頁），堪認原告系爭傷害確
    係因系爭交通事故所致無訛，而上開醫療費用經本院審酌核
    屬必要，故就原告請求63,000元部分，為有理由，應予准許
    。
  ㈡相當於看護費用之損害：
    按親屬間之看護，縱因出於親情而未支付費用，然所付出之
    勞力，顯非不能以金錢為評價，此種基於身分關係之恩惠，
    自不能加惠於加害人，而應比照一般看護情形，認被害人受
    有相當看護費之損害，命加害人賠償，始符民法第193 條第
    1 項所定增加生活需要之意旨（最高法院94年度台上字第15
    43號判決意旨參照）。經查，原告因受系爭傷害需專人照護
    1 個月等情，有前揭鳳山馬光中醫診所診斷證明書在卷可稽
    （見本院卷第29頁）。又原告主張以每日1,200 元計算，請
    求被告賠償看護費用36,000元，被告亦同意以每日1,200元
    為計算基準（見本院卷第104 頁），是原告此部分之請求，
    尚屬允當，應予准許。
  ㈢精神慰撫金：
    按不法侵害他人之身體、健康、名譽、自由、信用、隱私、
    貞操，或不法侵害其他人格法益而情節重大者，被害人雖非
    財產上之損害，亦得請求賠償相當之金額，民法第195 條第
    1 項亦有明文。又慰撫金之多寡，應斟酌雙方之身分、地位
    、資力與加害之程度，及其他各種情形核定相當之數額，該
    金額是否相當，自應依實際加害情形與請求人所受之痛苦及
    雙方之身分、地位、經濟狀況等關係決定之。經查，原告因
    被告之過失行為，致身體、健康權受有損害，精神上自受有
    相當程度之痛苦，是原告請求非財產上之損害賠償，自屬有
    據，又原告自稱其專科畢業，現為公務員，經濟狀況小康；
    被告則為專科畢業，現職工程師，需扶養妻小，經濟狀況尚
    可，並參酌兩造財產所得資料（見本院卷證物袋之稅務電子
    閘門財產所得調件明細表），及原告所受身體、精神上痛苦
    等一切情狀，認原告請求430,000 元之慰撫金，尚嫌過高，
    應以140,000 元為適當。
  ㈣末按保險人依本法規定所為之保險給付，視為被保險人損害
    賠償金額之一部分，被保險人受賠償請求時，得扣除之，強
    制汽車責任保險法第32條定有明文。原告已領取汽車強制責
    任保險理賠金72,073元之事實，有高雄銀行小港分行存摺影
    本（見本院卷第111頁至113頁）在卷可參，從而，上開已給
    付之金額應自賠償數額中扣除，故原告尚得請求之金額應為
    166,927 元（計算式：63,000＋36,000＋140,000－72,073＝166
    ,927）。
五、綜上所述，原告依侵權行為之法律關係，請求被告給付原告
    166,927 元，及自刑事附帶民事起訴狀繕本送達翌日即110 
    年8 月6 日起至清償日止，按週年利率5%計算之利息，為有
    理由，應予准許。逾此範圍之請求，為無理由，應予駁回。
六、本件原告勝訴部分係就民事訴訟法第427 條適用簡易程序所
    為被告敗訴之判決，依同法第389 條第1 項第3 款規定，應
    依職權宣告假執行。並依同法第392 條第2 項規定，依職權
    宣告被告預供擔保，得免為假執行。
七、本件原告提起刑事附帶民事訴訟，由本院刑事庭依刑事訴訟
    法第504 條第1 項規定，裁定移送前來，依同條第2 項規定
    免繳納裁判費，且本院審理期間亦未增加其他必要之訴訟費
    用，爰毋庸為訴訟費用負擔之諭知，附予敘明。
中　　華　　民　　國　　111 　年　　3 　　月　　10　　日
          　　　　高雄簡易庭  法　　　官  謝宗翰
以上正本係照原本作成。
如對本判決上訴，須於判決送達後20日內向本院提出上訴狀，同
時表明上訴理由；如已於本判決宣示後送達前提起上訴者，應於
判決送達後20日內補具上訴理由（均須按他造當事人之人數附繕
本）。
中　　華　　民　　國　　111 　年　　3 　　月　　10　　日
      　　　　　　　　　　　　書　記　官  蔡靜雯